臺北高等行政法院判決　　　　　　　　　　　　　　　九十年度訴字第四○四九號
　　　　　　　　　　　　　　　.
　　原　　　告　統一綜合證券
　　　　　　　　股份有限公司
　　代　表　人　甲○○董事長.
　　訴訟代理人　陳錦隆律師
　　　　　　　　賴中強律師
　　被　　　告　財政部臺北市國稅局
　　代　表　人　張盛和（局長）
　　訴訟代理人　乙○○
右當事人間因營利事業所得稅事件，原告不服財政部中華民國九十年三月二十一日台
財訴字第○九○一三五一二八七號訴願決定，提起行政訴訟。本院判決如左：
    主  文
原告之訴駁回。
訴訟費用由原告負擔。
    事  實
緣原告民國（以下同）八十三年度營利事業所得稅結算申報，自行申報扣繳稅額新台
幣（以下同）四六、四一四、二七五元，被告初查以其中前手債券利息扣繳稅款八五
、八八九、三八二元為前手所有，其按全額給付，代付他人之扣繳稅款非屬本身應繳
納之稅款，乃將系爭八五、八八九、三八二元轉列為債券成本項下查核，否准抵減應
納稅額，核定尚未抵繳之扣繳稅額為一九、四八一、三四二元。原告不服，申請復查
，未獲變更，提起訴願，遭駁回後，遂向本院提起行政訴訟。茲摘敘兩造之訴辯意旨
如左：
甲、原告方面：
一、聲明：求為判決
１、訴願決定及原處分均撤銷。
２、訴訟費用由被告負擔。
二、陳述：
１、扣繳稅款，係由扣繳義務人將本於一定私法關係應給付被扣繳人（即原告）之款
    項代扣並向政府繳納稅款（所得稅法第八十八條），其本質上原為被扣繳人之財
    產，故扣繳憑單得用以抵繳稅款之利益絕對應屬於實際上受扣繳之原告，而非屬
    於政府或其他任何人。原告八十三年營利事業所得稅結算申報之扣繳稅額，均有
    扣繳憑單為憑，又此等扣繳憑單所表彰之扣繳稅款，均係扣繳義務人將本於私法
    關係應給付原告之款項代扣並已向稅捐稽徵機關繳納。被告以公債買賣中「買回
    債券兌領之利息及扣繳稅款八五、八八九、三八二元均為前手所有，其本身既無
    該項所得，縱扣繳憑單係以申請人之名義，亦非扣繳稅款之實際納稅義務人，自
    不得以之抵繳應納稅額或申請退稅：系爭前手利息所得扣繳稅款非其負擔及繳納
    ，依前述規定及營利事業所得稅查核準則（以下簡稱查核準則）規定意旨，自不
    得以之抵繳應納稅款或申請退稅」為處分理由，嚴重背離事實，亦與民法第二百
    九十五條及所得稅法第九十九條規定相違背：
(1)、原處分違反所得稅法第九十九條之規定：
    按「納稅義務人於繳納暫繳稅款時，得憑扣繳憑單抵繳，如不足額，另以現金補
    足；如超過暫繳稅款數額時，其超過之數，留抵本年度結算稅額。」，所得稅法
    第九十九條定有明文。又利息所得之扣繳，其性質「為所得稅之預繳性質，納稅
    義務人於辦理結算申報時，得依結算申報多退少補，予以結算。」（參見顏慶章
    著租稅法論，第三一三頁），申言之，扣繳稅款與實質應納稅額間本非必然相符
    ，僅屬暫扣再予結算而已，絕非「扣繳稅額大於應納稅額，被扣繳人即不得享有
    憑扣繳憑單抵稅之利益」，又扣繳稅款，係由扣繳義務人將本於一定私法關係應
    給付被扣繳人之款項代扣並向政府繳納稅款（所得稅法第八十八條），其本質上
    原為原告之財產，故扣繳憑單得用以抵繳稅款之利益絕對應屬於實際上受扣繳之
    原告，而非屬於政府或其他任何人。本件原告八十三年營利事業所得稅結算申報
    之扣繳稅額，均有扣繳憑單為憑，又此等扣繳憑單所表彰之扣繳稅款，均係扣繳
    義務人將本於私法關係應給付原告之款項代扣並已向稅捐稽徵機關繳納，原處分
    將扣繳稅款中八五、八八九、三八二元之部分否准抵繳稅款，依前揭說明，核與
    所得稅法第九十九條之規定不符。
(2)、本件原告支領之利息確屬原告所有，絕非前手所有，原處分所持理由與民法第二
    百九十五條規定相違：
、按民法第二百九十五條規定：「讓與債權時該債權之擔保及其他從屬之權利，隨
    同移轉於受讓人．．．未支付之利息，推定其隨同原本移轉於受讓人。」本件債
    券發行人係將應給付予原告之債券利息扣繳稅款，並交付扣繳憑單，則受扣繳者
    為原告之財產權，而非債券前手（出賣人）之財產權，至為明確。被告認為「本
    案前手息相對之扣繳稅款為前手所有」云云，明顯悖於事實，亦與民法財產權之
    概念不相容。
、另按財團法人中華民國證券櫃檯買賣中心「證券商營業處所買賣有價證券業務規
    則」第五十一條規定：「債券之買賣均採除息交易，其迄給付結算日止賣方應得
    之利息，由買方併同成交價支付賣方．．．」，而在債券交易實務上，係採「除
    息價格交易」，原告（債券交易商）向賣方（前手）購入債券時，除依照議定利
    率計算成交價格外，尚需加計以票面利率計算前次付息日至成交日止賣方持有期
    間之利息內含於價金支付予賣方，其後債券本金及利息均隨同移轉，由原告取得
    向債券發行人（例如中央政府公債之發行人為中央銀行）請求付息之權利，故扣
    繳義務人（債券發行人）係就原告之財產權扣繳稅款，而非就原告前手之財產權
    扣繳稅款，被告認為「前手持有期間之利息非屬債券交易商所有」云云，容有誤
    會。
、債券發行人（付息機關）係依財政部六十四年九月四日台財稅第三六四四○號函
    釋（以下簡稱財政部六十四年函釋）規定：「中央政府建設公債甲種債票之利息
    ，應由付息機構於付息時，按照所得稅法第八十八條、第八十九條、第九十二條
    及各類所得扣繳率表等規定，扣繳利息所得稅款，並以付息時債票持有人為納稅
    義務人，向稽徵機關填報扣繳憑單，並依同法第九十四條規定，將扣繳憑單填送
    納稅義務人。」「本債票無論曾否轉讓，均應由付息機構，以付息時之持票人為
    納稅義務人（記名式者為最後記名之人）就『全部利息』『一次』扣繳所得稅。
    」，而非僅就原告持有債券期間之利息扣繳稅款，故縱有超額扣繳問題（扣繳稅
    額大於應納稅額），亦係財政部不當、違法之函釋規定使然，而非原告自願『代
    付』，被告應將超額扣繳稅款退還，或准許原告主張與應補稅款抵銷，被告反稱
    「其中前手債券利息扣繳稅款八五、八八九、三八二元為前手所有，其按全額給
    付，代付他人之扣繳稅款非屬本身應納之稅款」云云，誠屬無稽。
２、復查決定有下列違誤：
(1)、復查決定援引查核準則第九十條第三款為處分依據，適用法律顯有錯誤：
、按所得稅法第二十四條第一項規定：「營利事業所得之計算，以其本年度收入總
    額減除各項成本費用、損失及稅捐後之純益額為所得額。」，查核準則第五章「
    費用額之查核」第九十條規定：「稅捐：．．．二、營利事業所得稅係屬盈餘分
    配，不得列為費用或損失。三、扣繳他人之所得稅款，不得列為本事業之損費。
    」
、查核準則第九十條各款係就事業申報營利事業所得稅時，何項稅捐可列為費用（
    作為所得之減項，並據以計算「核定稅額」），何項稅捐不得列為費用，為具體
    之規定，惟本件被告並未主張原「核定稅額」有誤，而係主張「原告取得之扣繳
    憑單不得抵繳核定稅額」，原處分依據所援引之法規，與法規規範本旨完全無關
    ，已屬錯誤。按查核準則第九十條第三款之規範意旨實為：事業於支付他人費用
    時（例如支付員工薪資三○、○○○元，扣繳稅款一、八○○元，實付二八、二
    ○○元），業以費用之全額（薪資三○、○○○元）申報費用，故其後事業雖將
    代扣稅款（一、八○○元）向稽徵機關繳納，該扣繳稅款部分不得再單獨列為費
    用，故規定「扣繳他人之所得稅款，不得列為本事業之損費」，本件情形與前揭
    規定完全不同。查核準則第九十條第三款係規範「扣繳義務人」不得申報費用之
    情形，而本件原告並非「扣繳義務人」，而係「被扣繳人（納稅義務人）」，其
    法律地位與查核準則第九十條第三款完全相反，被告如何能依法援用？是以，復
    查決定援引查核準則第九十條第三款為處分依據，適用法律顯有錯誤。
(2)、復查決定以「公法上之租稅扣抵權，非得以私經濟交易而移轉」為決定理由，於
    事實顯有誤認：
    按公法上之租稅扣抵權（本件為扣繳憑單得用以抵繳核定稅額之權利）於「被扣
    繳人財產遭扣繳義務人代扣，並向稽徵機關繳納」時始發生，本件原告雖向前手
    買入「債券及其利息請求權」，但此時「公法上之租稅扣抵權」尚未發生，他方
    面，當債券發行人向原告支付利息並代扣繳稅款後，固發生公法上之租稅扣抵權
    ，但此後無論公法上之權利或私法上之權利均未有任何移轉，被告所持理由，於
    事實顯有誤認。
(3)、復查決定對於主管機關法令矛盾之處避而不談，對於原告復查時提出之抵銷抗辯
    亦漏未審酌：
、由於財政部六十四年函釋規定，使原告應收利息短少百分之十，其中除原告應納
    之利息所得稅外，其餘部分即為原告溢繳之稅額，自應准許原告憑扣繳憑單抵繳
    稅款，方為正辦。今財政部一方面規定付息機構應就「全部利息（無論曾否轉讓
    ）」對原告扣繳所得稅，他方面原處分認為受扣繳之稅款僅有「部分（原告持有
    期間）」得用以抵繳原告之稅款，二者顯相矛盾，後一見解之原處分顯非可採。
、退而言之，縱認原處分後一見解為是，則財政部前一規定即為非，即付息機構依
    照財政部六十四年函釋就「非原告持有期間之利息所得稅」竟對原告之財產予以
    扣繳，即屬依法不應扣繳而扣繳，原告本得依「公法上不當得利之法律關係」請
    求被告退還，並以不當得利返還請求權與核定之應納稅額相抵銷，抵銷後納稅義
    務即歸消滅，原告仍無庸補稅。
３、綜上所述，請判決如原告訴之聲明。
乙、被告方面：
一、聲明：求為判決如主文所示。
二、陳述：
１、按「納稅義務人應於每年二月二十日起至三月底止，填具結算申報書，向該管稽
    徵機關，申報其上一年度內構成綜合所得總額或營利事業收入總額之項目及數額
    ，以及有關減免、扣除之事實，並應依其全年應納稅額減除暫繳稅額、尚未抵繳
    之扣繳稅額及可扣抵稅額，計算其應納之結算稅額，於申報前自行繳納。」、「
    納稅義務人得以暫繳稅款時，得憑扣繳憑單抵繳，如不足額，另以現金補足，如
    超過暫繳稅款數額時，其超過之數，留抵本年度結算稅額。」、「納稅義務人每
    年結算申報所得額經核定後，稽徵機關應就納稅義務人全年應納稅額，減除暫繳
    稅額、未抵繳之扣繳稅額、可扣抵稅額及申報自行繳納稅額後之餘額，填發繳款
    書，通知納稅義務人繳納。．．．」分別為所得稅法第七十一條第一項、第九十
    九條及第一百條所明定。另按「．．．債票無論曾否轉讓，均應由付息機構，以
    付息時之持票人為納稅義務人（記名式者為最後記名之人）就全部利息一次扣繳
    所得稅；並根據持票人之身分證明，依法填報扣繳憑單，納稅義務人為中華民國
    居住之個人或營利事業者，應將該項利息所得，依法合併當年度所得申報所得稅
    。」及「營利事業或個人買賣國內發行之公債、公司債及金融債券，買受人若為
    營利事業，可由該事業按債券持有期間，依債券之面值及利率計算之『利息收入
    』，如其係於兩付息日間購入債券並於取息前出售者，則以售價減除其購進該債
    券之價格及依上述計算之利息收入後之餘額作為其證券交易損益。買受人若為個
    人，因個人一般多未設帳，應一律以其領兌之利息金額併入其當期綜合所得稅課
    徵。」分別財政部部六十四年九月四日台財稅第三六四四○號函及七十五年七月
    十六日台財稅第七五四一四一六號函釋有案。
２、本件原告八十三年度營利事業所得稅結算申報，原列報暫繳稅五九、一○八、○
    ○三元，尚未抵繳之扣繳稅額為四六、四一四、二七五元，經被告以該部分原告
    係依財政部七十五年七月十六日台財稅第七五四一四一六號函釋，按債券持有期
    間，依債券之面值及利率計算收入，亦即係扣除前手利息所得後，以餘額列報利
    息收入；惟於申報扣繳稅款時，卻將含前手息之扣繳稅額亦併同申報。被告初查
    乃將系爭原告之前手息扣繳稅額八五、八八九、三八二元否准認列抵繳原告之應
    納稅額，核定原告暫繳稅額一五、五五四元，尚未抵繳之扣繳稅額為一九、四八
    一、三四二元，補徵稅額八五、八八九、三八二元，並以系爭前手利息扣繳稅款
    為原告購進債券之成本，相對調增原告本期出售債券成本八五、八八九、三八二
    元。
３、本件爭點乃未列入申報及核定之所得，納稅義務人不得憑扣繳憑單抵繳其應納稅
    款或申請退還。亦即所得稅之核課原則為有所得才課稅、無所得不課稅，不課稅
    則無扣繳稅額可資扣抵或退還。此由所得稅法第七十一條、第九十九條及第一百
    條，其每一條文均以「納稅義務人」為開頭，及同法第七條第四項規定：「本法
    稱納稅義務人，係指依本法規定，應申報或繳納所得稅之人。」，又同法第八十
    九條第一項第二款規定：利息所得扣繳稅款之納稅義務人為取得所得者；亦即應
    將所得申報、繳納所得稅，為承擔納稅義務者，始有以扣繳稅額抵繳應納稅款之
    適用，倘所得未納入，焉有扣繳稅額之抵繳退補？又所得稅扣繳制度乃係將稅款
    於所得發生時，先行按扣繳率扣取繳納國庫，於納稅義務人辦理所得稅結算申報
    時依法申報該所得後，再依前開法條規定，核算抵繳或退補。倘未經所得人辦理
    申報，自無從核算抵繳或退補，此觀諸同法第七十一條第二項規：「中華民國境
    內居住之個人全年綜合所得總額不超過當年度規定免稅額及標準扣除額之合計數
    者，得免辦結算申報。但申請退還扣繳稅款及可扣抵稅額者，仍應辦理申報。」
    自明。本件原告就其買回債券屬前手利息所得部分並未申報，既非為納稅義務人
    ，自無前所得稅法規定以扣繳稅額抵繳應納稅款之適用。是原告主張原處分違反
    所得稅法第九十九條規定一節，核無足採。
４、次查發行債券之付息金融機構應否扣繳所得稅款，仍應依所得稅法第八十八條及
    財政部依該條文規定訂定之各類所得扣繳率標準規定，係按「給付總額」扣取若
    干百分比之扣繳稅款，尚非原告所能置喙，亦非本件之爭點。又查利息所得扣繳
    稅款之納稅義務人為取得所得者，所得稅法第八十九條第一項第二款已有明定，
    系爭前手持有公債期間之利息所得，因原告未列入本期營利事業所得稅結算申報
    ，原告既無承擔納稅義務，自無從享有以該扣繳稅款抵繳其應納營利事業所得稅
    之權利。是原告所訴原處分違反民法第二百九十五條規定一節，不足採據。
５、第查依首揭財政部六十四年九月四日台財稅第三六四四○號函釋規定，納稅義務
    人為中華民國居住之個人或營利事業者，應將該項債券利息所得，按扣繳憑單內
    載給付總額，依法合併當年度所得申報所得稅。該扣繳稅額，自得全數依首揭所
    得稅法第七十一條第一項，第九十九條及第一百條規定抵繳應納稅額，惟查本件
    原告係依首揭財政部七十五年七月十六日台財稅第七五四一四一六號函釋規定，
    按債券持有期間，依債券之面值及利率計「算利息收入」。從而將系爭非屬原告
    持有期間即前手之債券利息收入八五八、八九三、八一八元，自本期利息收入項
    下扣除，申報本期利息收入為一五六、五六七、○二○元，有其簽證會計師查核
    報告書附卷可稽。上開財政部函釋，雖規定營利事業買賣公債，按債券持有期間
    列報利息收入，惟並未規定營利事業於兩付息日間買回公債「可」按持有期間列
    報利息收入，即得以全期扣繳稅款抵繳其申報應納稅額。本件原告於利息兌領日
    買回公債，兌領之利息及扣繳稅款均為前手所有，有身並無所得，既無需課稅，
    亦非扣繳稅款之實際納稅義務人，縱扣繳憑單係以原告名義開立，然系爭前手利
    息扣繳稅款非其負擔及繳納，依前述規定意旨，自不得以之抵繳應納稅款或申請
    退稅。又原告買回債券之全部購買價格為取得債券之成本，不得謂取得成本之一
    部分係得扣抵應納稅額之扣繳稅款，且債券之前手持有人既為實際利息所得者，
    因該項所得而發生之扣繳及納稅義務，依實質課稅原則，自應同屬於實際所得之
    人。況公法上之租稅扣抵權，非得以私經濟交易而移轉，訴稱有權將系爭扣繳稅
    額抵繳應納稅款等情，核無足採。
６、據上論述，本件原處分及所為復查、訴願決定均無違誤，請判決如被告答辯之聲
    明。
    理  由
一、按「本法稱納稅義務人，係指依本法規定，應申報或繳納所得稅之人。」、「前
    條各類所得稅款，其扣繳義務人及納稅義務人如左︰．．．二、薪資、利息．．
    ．；納稅義務人為取得所得者。」、「納稅義務人應於每年二月二十日起至三月
    底止，填具結算申報書，向該管稽徵機關，申報其上一年度內構成綜合所得總額
    或營利事業收入總額之項目及數額，以及有關減免、扣除之事實，並應依其全年
    應納稅額減除暫繳稅額及尚未抵繳之扣繳稅額，計算其應納之結算稅額，於申報
    前自行繳納。」、「納稅義務人每年結算申報所得額經核定後，稽徵機關應就納
    稅義務人全年應納稅額，減除暫繳稅額、未抵繳之扣繳稅額、可扣抵稅額及申報
    自行繳納稅額後之餘額，填發繳款書，通知納稅義務人繳納。但．．．」，所得
    稅法第七條第四項、第八十九條第一項第二款、第七十一條、第一百條前段分別
    定有明文。因此，有取得利息所得者，即為納稅義務人，應主動申報利息所得，
    如符合扣繳稅額抵繳應納稅款之規定者，即可抵繳稅款，不以是否取得扣繳憑單
    為要件。則所得稅法有關利息所得，得以扣繳稅額抵繳應納稅款者，係以依所得
    稅法規定，應申報或繳納利息所得稅之「納稅義務人」而言；換言之，得為扣繳
    稅額抵繳應納稅款之對象為應將利息所得申報、繳納所得稅，為承擔納稅義務者
    為限；反之，如未申報利息所得，而未繳納利息所得稅者，則無扣繳稅額抵繳應
    納稅款之適用，此為當然之解釋。至於第三人取得利息所得部分，是否得抵繳應
    納稅款，核與納稅義務人無關，縱令事實上係由納稅義務人代繳稅款，並不能因
    此變更公法上納稅義務之主體。是該項利息所得之扣繳稅款，僅能由該第三人依
    法抵繳之，其代繳稅款之納稅義務人，自無以自己名義請求抵繳稅款之權利。
二、次按「稅捐：．．．三、扣繳他人之所得稅款，不得列為本事業之損費。」，營
    利事業所得稅查核準則第九十條第三款亦有明文。又六十四年五月三十一日公布
    施行之「中央政府建設公債發行條例」第六條規定：「本公債分為甲、乙兩種。
    甲種公債利息所得，不免繳所得稅；乙種公債利息所得，免繳一部或全部所得稅
    ，由財政部審酌發行時全部狀況擬訂，報行政院核定。」財政部鑑於過去發行乙
    種國庫券時，如在一年中有轉手多次者，依該部（）台財稅第三八六一九號函
    釋，係由中央銀行將個別分段持有之資料移送財稅資料處理中心，憑以計算各人
    之所得憑以課稅之情形，增加稽徵機關執行之困難，亦無法辦理扣繳。該部為簡
    化稽徵作業及扣繳手續，遂於六十四年九月一日依上開條例發行甲種公債第一期
    債票十六億時，以六十四年九月四日台財稅第三六四四○號函釋：「本債票無論
    曾否轉讓，均應由付息機構，以付息時之持票人為納稅義務人（記名式者為最後
    記名之人）就全部利息一次扣繳所得稅；並根據持票人之身分證明，依法填報扣
    繳憑單。納稅義務人為中華民國居住之個人或營利事業者，應將該項利息所得，
    依法合併當年度所得申報所得稅。」，就中央政府建設公債甲種債票利息，改以
    付息時之債票持有人就全部利息一次扣繳所得稅，與所得稅法第八十八條、八十
    九條、第九十二條規定不牴觸，可以採用。
三、再按一般公債、公司債、金融債券等因載有約定之利率，債券持有人依民法第六
    十九條、第七十條規定，對於此項約定利息按權利存續期間之日數，取得其法定
    孳息。此項利息未獲付支付前，如將債券讓售，依同法第二百九十五條前段規定
    ，推定其隨同原本移轉於受讓人，債券原持有人因而經由買賣價金取得是項利息
    收益。因此，債券之買賣，如係於該債券之付息日為之，讓售價格之認定，尚不
    生何疑義；若於兩付息日間為之，其買賣價格中實已包括兩部分，一為取得債券
    所支付之對價，另一為未屆付息日該債券法定利息請求權之讓與價金。惟由於買
    賣債券之交易所得停徵，「利息所得」與「證券交易所得」如未明確劃分，除將
    造成原持有人之法定利息收益，將誤為證券交易所得免稅外，並將增加債券利息
    兌領人之利息所得，造成課稅錯誤。財政部乃於七十五年七月十六日以台財稅第
    七五四一四一六號函釋：「營利事業或個人買賣國內發行之公債、公司債及金融
    債券，買受人若為營利事業，可由該事業按債券持有期間，依債券之面值及利率
    計算之『利息收入』，如其係於兩付息日間購入債券並於取息前出售者，則以售
    價減除其購進該債券之價格及依上述計算之利息收入後之餘額作為其證券交易損
    益。買受人若為個人，因個人一般多未設帳，應一律以其兌領之利息金額併入其
    當期綜合所得稅課徵。」，闡明營利事業應按實際情形列報利息收入，其債券賣
    出時超過購進價格及利息收入後之餘額為證券交易損益；並附帶說明個人因未設
    帳，應一律以兌領之利息併入其綜合所得稅課稅，符合所得稅法課稅公平之原則
    。因此，所謂債券「前手息」，乃為區分債券利息兌領人所持有債券期間申報所
    得之利息，及非持有（即其前手持有）期間，未申報所得之債券利息，而予分野
    界定之名詞。依上開函釋可知，前手息所得者如為營利事業者，應按其持有債券
    期間，計算利息所得課徵營利事業所得稅；惟前手息所得者如為個人者，因前手
    個人既未設帳又無扣繳憑單歸課資料，其不列入綜合所得稅結算申報，稽徵機關
    亦未予核課其綜合所得稅；營利事業如係債券利息兌領人，僅按其持有債券期間
    ，計算利息所得課徵營利事業所得稅，依前開所得稅法規定，亦僅就申報利息所
    得範圍內之扣繳稅額抵繳應納稅款，其未持有債券期間之其餘利息（即前手息）
    ，認非屬該營利事業之利息所得，毋庸申報，不課徵營利事業所得稅，因此而生
    之前手息扣繳稅款，自不在扣繳稅額抵繳應納稅款之列。
四、本件原告八十三年度營利事業所得稅結算申報，原列報尚未抵繳之扣繳稅額四六
    、四一四、二七五元，其中包含前手債券利息扣繳稅款八五、八八九、三八二元
    ，被告初查以本件前手利息相對之扣繳稅款為前手所有，原告購入債券之價款，
    應按減除前手利息之扣繳稅款後之餘額給付前手，其按全額給付，代付他人之扣
    繳稅款非屬本身應繳納之稅款等因，乃將系爭扣繳稅款八五、八八九、三八二元
    轉入為債券成本項下查核，否准其抵繳應納稅額。原告不服，主張其對債券買賣
    交易損益、利息收入之認定及扣繳悉依財政部六十四年九月四日台財稅第三六四
    四○號函及七十五年七月十六日台財稅第七五四一四一六號函釋辦理，因持有兌
    領利息之債券均已依持有期間認列利息收入，付息機構依規定就兌領之全部利息
    一次扣繳所得稅並填報扣繳退單予原告，辦理營利事業所得稅結算申報，原告依
    據付息機關所填報之扣繳憑單申報八十三年度營利事業所得稅之扣繳稅款，與所
    得稅法第七十一條規定並無不合。被告遽以核定前手之扣繳稅款否准抵繳應納稅
    額，違反公法上信賴保護原則、所得稅法第九十九條之規定及稅捐法定主義云云
    ，申請復查。被告復查決定略以，所得稅法第七十一條及第九十九條雖分別規定
    ，納稅義務人得以暫繳及扣繳稅款抵繳結算申報之應納稅額，及憑扣繳憑單抵繳
    稅款，惟亦限定應以自行繳納之稅款始有其適用。又前揭財政部函釋雖核示營利
    事業買賣公債，可按持有期間列報利息收入，惟並未規定營利事業於兩付息日間
    買回公債，按持有期間列報利息收入，即得以全期扣繳稅款抵繳其申報應納稅額
    。本件原告於利息兌領日買回公債，兌領之利息及扣繳稅款均為前手所有，本身
    並無所得，既無需課稅，亦非扣繳稅款之實際納稅義務人，縱扣繳憑單係以原告
    名義開立，然系爭前手利息扣繳稅款非其負擔及繳納，依前述規定及首揭查核準
    則規定意旨，自不得以之抵繳應納稅款或申請退稅。又原告買回債券之全部購買
    價格既為取得債券之成本，不得謂取得成本之一部分係得扣抵應納稅額之扣繳稅
    款，且債券之前手持有人既為實際利息所得者，因該項所得而發生之扣繳及納稅
    義務，依實質課稅原則，自應同屬於實際所得之人。況公法上之租稅扣抵權，非
    得以私經濟交易而移轉，訴稱有權將系爭扣繳稅額抵繳應納稅款等情，核無足採
    。次查稅捐稽徵法第二十一條第二項規定「在前項核課期間內，經另發現應徵之
    稅捐者，仍應依法補徵或並予處罰」，所謂「另發現應補徵之稅捐」，只須其事
    實不在行政救濟裁量範圍內，均屬「另發現應補徵之稅捐」，觀諸前行政法院五
    十八年度判字第三十一號判例自明，所訴對已核定確定案件予以重核補稅，已違
    反行政自我拘束及信賴保護原則乙節，亦不足採等由，駁回其復查之申請。訴願
    決定機關揆諸首揭規定，認無不合，而原告猶執詞主張系爭扣繳稅款應准予抵減
    應納稅額云云，委無足採，而維持原處分。
五、原告於本件行政訴訟中猶執前詞爭議，惟經本院核被告所為之以原告自行申報扣
    繳稅額中之前手債券利息扣繳稅款八五、八八九、三八二元為前手所有，其按全
    額給付，代付他人之扣繳稅款非屬本身應繳納之稅款，乃將系爭八五、八八九、
    三八二元轉列為債券成本項下查核，否准抵減應納稅額，核定尚未抵繳之扣繳稅
    額為一九、四八一、三四二元之處分所持之理由，及訴願決定機關決定駁回原告
    之訴願所持之理由，均無不妥，是原告之陳詞均不可採。從而，被告所為上開處
    分，揆諸首揭規定及說明，並無違誤，訴願決定予以維持，亦無不合。原告徒執
    前詞，訴請撤銷訴願決定及原處分，並無理由，應予駁回。
六、兩造其餘攻擊防禦方法與本件判決結果不生影響，故不逐一論述，併此敘明。
據上論結，本件原告之訴為無理由，爰依行政訴訟法第九十八條第三項前段判決如主
文。
中　　華　　民　　國　　　九十一　　　年　　　二　　　月　　　二十一　　日
　　　　　　　　　　　　　　　臺 北 高 等 行 政 法 院 第 三 庭
            　　                    審 判 長 法    官    李  得  灶
                                             法    官    曹  瑞  卿
                                             法    官　  吳  慧  娟
右為正本係照原本作成。
如不服本判決，應於送達後二十日內，向本院提出上訴狀並表明上訴理由，如於本判
決宣示後送達前提起上訴者，應於判決送達後二十日內補提上訴理由書（須按他造人
數附繕本）。
中　　華　　民　　國　　　九十一　　年　　　二　　　　月　　二十一　　　日
            　　　　　　　　　　　　　　     書 記 官    林  玉  卿
